臺灣新竹地方法院民事判決  
110年度簡上字第71號
上  訴  人  陳振峰  

訴訟代理人  陸依旻  
被 上 訴人  兆豐產物保險股份有限公司

法定代理人  梁正德  
訴訟代理人  黃正中  
複  代理人  黃立傑  
上列當事人間請求損害賠償事件，上訴人對於中華民國110年4月
23日本院竹東簡易庭110年度竹東簡字第70號第一審判決提起上
訴，本院於民國111年3月9日辯論終結，判決如下：
    主      文
上訴駁回。
第二審訴訟費用由上訴人負擔。
    事實及理由
一、被上訴人主張：除與原審主張相同茲予引用外，另補稱：
　　依交通部公路總局新竹區監理所竹苗區車輛行車事故鑑定會
    之鑑定意見書，上訴人應就本件事故負全部之肇事責任，原
    審判決並無違誤。針對上訴人主張伊承保之車牌號碼000-00
    00號自用小客車(下稱系爭車輛)駕駛即訴外人彭○○就本件事
    故與有過失乙節，當時系爭車輛係直行車，倘若上訴人駕駛
    之車輛尚未倒車至馬路上，應該不可能遭系爭車輛撞擊等語
    。答辯聲明：上訴駁回。
二、上訴人主張：除與原審主張相同茲予引用外，另補稱：
　　伊駕駛車牌號碼0000-00號自小貨車在伊所有土地上欲倒車
    進入馬路時，有注意後方未有來車才進行倒車，且當時有顯
    示煞車燈及倒車燈，然尚未抵達馬路白線時，即遭系爭車輛
    撞擊貨斗角落即右後角處，原審判決之認定與事實不符。此
    外，系爭車輛之駕駛即訴外人彭○○亦有車速過快、駕駛超過
    路面邊線、未注意車前狀況之過失，此由兩車撞擊後上訴人
    之車輛因強大力道轉向90度可知，故本案應適用過失相抵之
    規定。並聲明：原判決廢棄；駁回被上訴人在第一審之訴。
三、原審為被上訴人一部勝訴、一部敗訴之判決，即判命上訴人
    應給付被上訴人新臺幣（下同）256,707元，及自110年3月1
    0日起至清償日止，按年息百分之5計算之利息，併依職權為
    假執行之宣告，駁回被上訴人其餘之訴。上訴人就其前揭敗
    訴部分提起上訴，聲明：原判決廢棄；駁回被上訴人在第一
    審之訴。被上訴人則聲明：上訴駁回。
四、得心證之理由：
(一)被上訴人主張上訴人於109年10月17日晚間6時10分許，駕駛
    車牌號碼0000-00號自用小貨車(以下簡稱肇事車輛)欲從新
    竹縣寶山鄉新珊二路口附近空地倒車起駛進入道路行駛，適
    遇被上訴人之保戶即訴外人彭○○駕駛系爭車輛沿新竹縣寶山
    鄉新珊路由西往東方向直行，二車因而發生碰撞，致系爭車
    輛受損，被上訴人已依保險契約理賠系爭車輛受損之修復費
    用314,318元等情，業據被上訴人提出被上訴人公司出具之
    查核單、行車執照、訴外人彭○○之駕駛執照、系爭車輛修復
    及受損照片、新竹縣政府警察局竹東分局新城派出所道路交
    通事故當事人登記聯單、道路交通事故初步分析研判表、道
    路交通事故現場圖、道路交通事故照片黏貼紀錄表、電子發
    票證明聯、修理費用評估表、賠款滿意書等為證(見原審卷
    第15頁至第40頁)，並經原審依職權向新竹縣政府警察局竹
    東分局函調本件事故之道路交通事故初步分析研判表、道路
    交通事故現場圖、A3類道路交通事故調查紀錄表、道路交通
    事故照片黏貼紀錄表等查閱無訛(見原審卷第53頁至第62頁
    、二審卷第85至97頁)，且為上訴人所不爭執，堪信被上訴
    人此部分主張之事實為真正。
(二)按汽車倒車時，應顯示倒車燈光或手勢後，謹慎緩慢後倒，
    並應注意其他車輛及行人，道路交通安全規則第110條第2款
    定有明文。上訴人雖辯稱伊駕駛之肇事車輛尚未抵達馬路白
    色邊線時，即遭車速過快且駛出邊線之系爭車輛撞擊，系爭
    車輛之駕駛即訴外人彭○○就本件車禍事故之發生亦有過失云
    云。惟查：
　１上訴人於本件車禍事故發生後警詢中陳稱：當時我駕駛0000-
    00號自小客車從空地用空檔倒車出來到新珊路上，就在倒車
    完畢...被○000-0000號自小客車從後擦撞，肇事當時行車速
    率約0公里；第一次撞擊點位置右後車尾等情。系爭車輛之
    駕駛即訴外人彭○○於警詢中表示：當時我駕駛000-0000號字
    小客車沿著新珊路由頭份往新城方向行駛，行經事故地點時
    ，該路段無路燈昏暗，我也沒有開遠燈，而前方有台0000-0
    0號車輛從旁邊空地倒車出來且沒有開燈，所以我靠近發現
    時已經來不及與之發生擦撞，擦撞後我就慢慢得讓車輛往前
    滑行到停止；肇事當時行車速率約35公里；第一次撞擊點位
    置右前車頭等語。以上有A3類道路交通事故調查紀錄表2份
    在卷可參(見原審卷第61頁、第59頁)，足徵上訴人駕駛之肇
    事車輛係自路旁之空地倒車進入新竹縣寶山鄉新珊路之車道
    ，且其業已完成倒車動作後，始與沿新竹縣寶山鄉新珊路由
    頭份往新城方向直行由訴外人彭○○駕駛之系爭車輛發生擦撞
    。又依現場照片所示（見二審卷第95頁），上訴人駕駛之肇
    事車輛在事故發生後，仍有部分車體位於道路邊線以內，考
    量兩車撞擊之方向、位置，肇事車輛受撞擊後應產生自道路
    內向道路外之動向，故堪認兩車撞擊時上訴人駕駛之肇事車
    輛並非全部位於道路邊線之外，其主張倒車尚未抵達路面邊
    線時，即遭系爭車輛撞擊車輛右後側，與上訴人警詢中之陳
    述及客觀證據均不相符，難認可採。
　２上訴人另主張訴外人彭○○有超速、未注意車前狀況之過失云
    云。惟查，訴外人彭○○於警詢中自稱肇事當時之行車速率為
    每小時35公里，未超過該路段之速限每小時50公里（見原審
    卷第59頁、二審卷第65頁），且上訴人亦未提出證據證明被
    上訴人之行車速率超過速限，則其主張訴外人彭○○有超速之
    過失，並無可採。再查本件事故發生於晚間6時10分，該路
    段又無照明，上訴人貿然將肇事車輛倒車駛入新珊路之車道
    ，駕駛系爭車輛之訴外人彭○○突遇路外起駛之肇事車輛侵入
    車道，自屬措手不及而難以注意，無法防免兩車撞擊之結果
    ，故亦無未注意車前狀況之過失。從而，上訴人主張訴外人
    彭○○對本件事故與有過失云云，並無理由。
　３依新竹縣政府警察局竹東分局本件事故之道路交通事故初步
    分析研判表、道路交通事故現場圖、A3類道路交通事故調查
    紀錄表、道路交通事故照片黏貼紀錄表，已堪認上訴人於夜
    間由路外起駛倒車跨入無照明路段之車道，又未充分注意車
    道上行進中之車輛並讓其先行，致與系爭車輛發生撞擊而有
    過失。交通部公路總局新竹區監理所竹苗區車輛行車事故鑑
    定會竹苗區0000000案鑑定意見書針對本件事故之肇事原因
    亦為相同之認定(見本院卷第63頁至第68頁)，足徵上訴人就
    本件事故確應負全部之肇事責任無疑。上訴人另主張其倒車
    進入車道時有顯示剎車燈、倒車燈等情，縱認屬實，亦無從
    解免其未讓車道上行駛中之車輛先行駛之過失，而對判決結
    果不生影響，故無再予論駁之必要，附此敘明。
(三)按因故意或過失，不法侵害他人之權利者，負損害賠償責任
    ；汽車、機車或其他非依軌道行駛之動力車輛，在使用中加
    損害於他人者，駕駛人應賠償因此所生之損害，民法第184
    條第1項前段、第191條之2前段分別定有明文。再按，被保
    險人因保險人應負保險責任之損失發生，而對於第三人有損
    失賠償請求權者，保險人得於給付賠償金額後，代位行使被
    保險人對於第三人之請求權，保險法第53條第1項亦有明定
    ；而此項法定代位權之行使，有債權移轉之效果，故於保險
    人給付賠償金額後，被保險人對於第三人請求權即移轉於保
    險人(最高法院69年度台上字第923號判決意旨參照)。查上
    訴人因前揭過失導致被上訴人承保、訴外人彭○○所有之系爭
    車輛受有損害，且被上訴人已依保險契約理賠訴外人彭○○系
    爭車輛受損之修復費用314,318元等情，均經認定如前。上
    開修復費用經計算零件折舊後，必要修復費用為256,707元
    ，亦經原審計算明確，而上訴人亦未表示爭執。從而，被上
    訴人依上開法律規定，代位訴外人彭○○行使系爭車輛所有權
    受侵害之損害賠償請求權，而請求上訴人給付係爭車輛之必
    要修復費用256,707元及自起訴狀繕本送達之翌日(即110年3
    月10日；見原審卷第51頁)起至清償日止，按週年利率5%計
    算之利息，為有理由，應予准許。原審命上訴人如數給付，
    並依職權為假執行之宣告，核無違誤。上訴意旨指摘原判決
    不當，求予廢棄，為無理由，應予駁回。
五、本件事證已臻明確，兩造所提其餘之攻擊、防禦方法及證據
    ，經本院審酌後，認與判決結果不生影響，爰不一一論列。
六、訴訟費用負擔之依據：民事訴訟法第78條。　　　　
中　　華　　民　　國　　111 　年　　3 　　月　　31　　日
                  民事第一庭審判長法  官  李珮瑜 
　　　　　　　　　　　　　　      法  官  楊明箴
                                  法  官  李宇璿  　
以上正本係照原本作成。
本判決不得上訴。
中　　華　　民　　國　　111 　年　　3 　　月　　31　　日
                                  書記官  王恬如